臺灣高等法院刑事裁定
109年度毒抗字第329號
抗  告  人
即  被  告  鄭秀慧



上列抗告人因違反毒品危害防制條例案件，不服臺灣士林地方法
院109年度毒聲字第152號，中華民國109年11月25日裁定（聲請
案號：臺灣士林地方檢察署109年度毒偵字第1880號、109年度聲
觀字第142號），提起抗告，本院裁定如下：
    主  文
抗告駁回。
    理  由
一、原裁定意旨略以：抗告人即被告甲○○基於施用第二級毒品甲
    基安非他命之犯意，於民國109年10月5日，在新北市三芝區
    友人住處，施用甲基安非他命1次等事實，業據被告於警詢
    及偵查中自承不諱，且其於109年10月7日1時56分為警查獲
    後所採集尿液，經送請臺灣檢驗科技股份有限公司檢驗結果
    ，呈安非他命、甲基安非他命陽性反應乙情，有該公司109
    年10月12日濫用藥物檢驗報告影本、桃園市政府警察局龜山
    分局真實姓名與尿液、毒品編號對照表、檢體監管紀錄表影
    本各1紙附卷可稽，足徵被告上開任意性自白與事實相符，
    應堪採信。本案事證已臻明確，被告施用第二級毒品犯行洵
    堪認定。又被告前於95年間，因施用第二級毒品案件，經臺
    灣新北地方法院（下稱新北地院）以95年度毒聲字第817號
    裁定送觀察、勒戒後，認無繼續施用毒品之傾向，於96年7
    月18日執行完畢釋放出所，並經臺灣新北地方檢察署（下稱
    新北地檢署）檢察官以96年度毒偵字第1380號為不起訴處分
    確定等情，有本院被告前案紀錄表在卷可參。是被告本案所
    為施用第二級毒品犯行距其因犯施用毒品罪經觀察、勒戒執
    行完畢釋放之日即96年7月18日已逾3年，依法應再令入勒戒
    處所觀察、勒戒。從而，聲請人本件聲請，核無不合，應予
    准許，爰裁定被告入勒戒處所觀察、勒戒，其期間不得逾2
    月等語。
二、抗告意旨略以：被告家中有幼兒及邁入青春期的小孩待其照
    顧，且其於109年10月31日因車禍，已住院開刀二次，現仍
    在復健養傷中，行動不便，懇請鈞院考量上情，給予戒癮治
    療云云。
三、按毒品危害防制條例於109年1月15日修正公布，除第18條、
    第24條、第33條之1以外，自6個月後即109年7月15日施行，
    其中第35條之1第1款及第2款前段規定，修正施行前犯第10
    條之罪之案件，於修正施行後，偵查中，由檢察官依修正後
    規定處理；審判中，由法院或少年法院（地方法院少年法庭
    ）依修正後規定處理。是犯第10條之罪者，不論係修正前後
    ，均應依新法規定處理。又本次修正之毒品危害防制條例第
    20條第3項及第23條第2項，雖僅將原條文之再犯期間由「5
    年」改為「3年」，惟鑑於採取傳統刑事機構式處遇，將施
    用毒品者監禁於監獄內，僅能短期間防止其接觸毒品，因慣
    用毒品產生之「心癮」根本無法根除，並慮及毒品危害防制
    條例施行多年累積之戒毒經驗及實效，暨逐步擴充之醫療、
    戒癮機構、專業人力、社區支援系統等資源，尤以本次同條
    例第24條修正，擴大檢察官對施用毒品者附條件緩起訴處分
    之範圍，使其能視個案具體情形給予適當多元社區處遇。準
    此，本次修正後對於施用毒品者之思維，自應與時俱進，擺
    脫以往側重於「犯人」身分之處罰，著重其為「病患」之特
    質，並以「治療」疾病為出發點，重新評價前揭所謂「3年
    後再犯」之意義。基於憲法應保障人民之生存權，及根據每
    個國民生存照顧需要提供基本給付之理念，為協助施用毒品
    者戒除毒癮復歸社會，對於經監獄監禁處遇後仍再犯之施用
    毒品者，更應恢復以機構內、外之治療協助其戒除毒癮。此
    即本次修正毒品危害防制條例第20條第3項關於施用毒品者
    所謂「3年後再犯」係何所指之立法真諦。換言之，除檢察
    官優先適用第24條命附條件緩起訴處分處遇（不論幾犯，亦
    無年限）外，對於施用毒品初犯者，即應適用第20條第1項
    、第2項為機構內之觀察、勒戒或強制戒治；若於上開機構
    內處遇執行完畢釋放後，於「3年內再犯」者，依第23條第2
    項規定，應依法追訴；倘於「3年後再犯」自應再回歸到傳
    統醫療體系機構內重為觀察、勒戒或強制戒治之治療。是對
    於戒除毒癮不易者，唯有以機構內、外處遇及刑事制裁等方
    式交替運用，以期能控制或改善其至完全戒除毒癮。從而，
    現行毒品危害防制條例既認施用毒品者具有「病患性犯人」
    特質，強調「治療勝於處罰」、「醫療先於司法」，則對於
    毒品危害防制條例第20條第3項及第23條第2項所謂「3年後
    （內）再犯」，應跳脫以往窠臼，以「3年」為期，建立「
    定期治療」之模式。其規定中所謂「3年後再犯」，只要本
    次再犯（不論修正施行前、後）距最近1次觀察、勒戒或強
    制戒治執行完畢釋放，已逾3年者，即該當之，不因其間有
    無犯第10條之罪經起訴、判刑或執行而受影響（最高法院刑
    事大法庭109年度台上大字第3826號裁定意旨參照）。
四、經查：
　㈠被告基於施用第二級毒品甲基安非他命之犯意，於109年10月
    5日，在新北市三芝區友人住處，施用甲基安非他命1次等事
    實，業據被告於警詢及偵查中坦承不諱（見毒偵卷第19頁、
    第93頁），且其為警查獲後所採集尿液，經送請臺灣檢驗科
    技股份有限公司以酵素免疫分析法（EIA）為初步檢驗，並
    以氣相層析質譜儀法（GC/MS）確認檢驗結果後，確呈安非
    他命（1182ng/mL ）、甲基安非他命（16009ng/mL）陽性反
    應乙情，有該公司109年10月22日濫用藥物檢驗報告影本、
    桃園市政府警察局龜山分局真實姓名與尿液、毒品編號對照
    表、檢體監管紀錄表（檢體編號：J000-0000）影本在卷可
    佐（見毒偵卷第56、57、101頁），以上開雙重檢驗方法作
    藥物及其代謝產物之定性及定量分析，幾乎不會有偽陽性反
    應，亦即如尿液中未含有毒品反應者，即不可能產生因藥物
    所引起之偽陽性反應，亦經行政院衛生署管制藥品管理局（
    現改制為行政院衛生福利部食品藥物管理署）92年6月20日
    管檢字第0920004713號函示明確，足見上開檢驗結果之正確
    性，是被告確有施用第二級毒品甲基安非他命之事實，已堪
    認定。 
　㈡抗告意旨以其身體、家庭等因素，請求戒癮治療云云。惟查
    被告前於95年間，因施用第二級毒品案件，經新北地院以95
    年度毒聲字第817號裁定送觀察、勒戒後，認無繼續施用毒
    品之傾向，於96年7月18日執行完畢釋放出所，並經新北地
    檢署檢察官以96年度毒偵字第1380號為不起訴處分確定，迄
    今並無再受觀察、勒戒或強制戒治等保安處分之裁判及執行
    ，此有本院被告前案紀錄表存卷可考。本件被告施用第二級
    毒品之行為時間係109年10月5日，距最近一次觀察、勒戒執
    行完畢釋放之96年7月18日，已逾3年，檢察官審酌本件各項
    卷證資料後，依職權向原審聲請應將被告送觀察、勒戒，尚
    難認其裁量有何違法或明顯失當之處。再按毒品危害防制條
    例規定觀察、勒戒規定，係一種針對受處分人將來之危險所
    為預防、矯正措施之保安處分，目的係為斷絕施用毒品者之
    身癮及心癮，並屬強制規定，除檢察官審酌個案情形，依同
    條例第24條第1項為附命完成戒癮治療之緩起訴處分，可排
    除適用外，凡經檢察官聲請，法院僅得依法裁定令入勒戒處
    所觀察、勒戒，以查其是否仍有施用毒品傾向，並據以斷定
    幫助受處分人澈底戒毒之方法，法院尚無自由斟酌以其他方
    式替代之權。職此，原審詳查後，認被告確有施用第二級毒
    品之行為，裁定應送勒戒處所觀察、勒戒，於法並無不合，
    原審並無自由斟酌以其他方式替代，亦無因被告個人家庭、
    工作、經濟等因素而免予執行之餘地。是抗告意旨以被告身
    體、家庭為由，請求戒癮治療云云，核屬無據。
五、綜上所述，檢察官審酌本件各情後，向原審聲請對被告觀察
    、勒戒，尚難認其裁量有何違法或明顯失當之處。而原審依
    檢察官之聲請，裁定被告應送勒戒處所觀察、勒戒，經核其
    認事用法，並無違誤。被告猶執前詞提起本件抗告，請求戒
    癮治療，為無理由，應予駁回。
據上論斷，應依刑事訴訟法第412條，裁定如主文。
中　　華　　民　　國　　110 　年　　1 　　月　　29　　日
                  刑事第十九庭  審判長法　官  曾淑華
                                      法  官  許文章
                                      法  官  陳文貴
以上正本證明與原本無異。
不得再抗告。
                                      書記官  俞妙樺
中　　華　　民　　國　　110 　年　　1 　　月　　29　　日